臺灣彰化地方法院刑事判決　　　　　　　96年度訴字第1591號
公　訴　人　臺灣彰化地方法院檢察署檢察官
被　　　告　甲○○
　　　　　　　　　　號
上列被告因毒品危害防制條例案件，經檢察官提起公訴（96年度
毒偵字第3116、3433、3558號），本院依簡式審判程序審理，判
決如下：
    主  文
甲○○施用第一級毒品，累犯，處有期徒刑捌月；又施用第一級
毒品，累犯，處有期徒刑捌月，扣案之夾鏈袋壹個沒收；又施用
第一級毒品，累犯，處有期徒刑捌月，扣案之海洛因壹包（淨重
零點零貳公克、空包裝重零點貳公克）沒收銷燬之。應執行有
期徒刑壹年伍月，扣案之海洛因壹包（淨重零點零貳公克、空包
裝重零點貳公克）沒收銷燬之，扣案之夾鏈袋壹個沒收。
    犯罪事實
一、甲○○前於民國93年間因施用毒品案件，經本院以93年度訴
    字第1328號刑事判決判處有期徒刑7 月、4 月，並定其應執
    行刑為有期徒刑10月，另於94年間因施用毒品案件，經本院
    以94年度訴字第52號刑事判決判處有期徒刑1 年2 月，上開
    2 案經分別確定後接續執行，於95年6 月15日縮短刑期假釋
    出監，刑期至同年12月14日假釋期滿未經撤銷，以已執行完
    畢論。又於91年間因施用毒品案件，經本院以91年度毒聲字
    第2784號裁定移送觀察、勒戒後，認無繼續施用毒品之傾向
    ，於91年12月24日執行完畢釋放。詎仍不知悔改，明知海洛
    因業經公告為毒品危害防制條例第2 條第2 項所列之第1 級
    毒品，不得非法持有、施用，竟各別基於施用第1 級毒品海
    洛因之犯意，分別於96年5 月2 日下午8 時許、同年7 月13
    日下午8 時許及96年7 月19日下午8 時許，均在其位在彰化
    縣和美鎮○○里○○路247 巷7 弄8 號住處，以將海洛因粉
    末摻水再以針筒注射之方式，施用第1 級毒品海洛因各1 次
    。嗣先後於（1）96 年5 月3 日下午3 時40分許，在彰化縣
    和美鎮○○路段為警查獲；（2） 於同年7 月14日上午7 時
    許，為警持本院核發之搜索票在彰化縣和美鎮○○里○○路
    247 巷7 弄8 號住處執行搜索勤務時查獲，並扣得夾鏈袋1
    個；（3） 於同年7 月20日上午8 時30分許，在彰化縣和美
    鎮○○路○ 段仁愛實驗學校前為警查獲，並扣得第1 級毒品
    海洛因1 小包（淨重0.02公克、空包裝重0.23公克）。嗣經
    警分別徵得其同意採集尿液送驗後，結果均呈嗎啡陽性反應
    ，始查悉上情。
二、案經彰化縣警察局和美分局報請臺灣彰化地方法院檢察署檢
    察官偵查起訴。
    理  由
一、本件被告所犯係死刑、無期徒刑、最輕本刑為3 年以上有期
    徒刑以外之罪，其於準備程序就前揭被訴事實為有罪之陳述
    ，經受命法官告知簡式審判程序之旨，並聽取其與公訴人之
    意見後，本院認無不得或不宜改依簡式審判程序進行之處，
    爰依刑事訴訟法第273 條之1 第1 項、第284 條之1 ，裁定
    本案由受命法官獨任進行簡式審判程序，合先敘明。
二、上揭犯罪事實，迭據被告於警、偵訊及本院審理時（參見本
    院96年9 月20日審判筆錄）坦承不諱，且其於96年5 月3 日
    、同年7 月14日及同年7 月20日為警查獲所採驗之尿液，經
    臺灣彰化地方法院檢察署委託警方送請詮昕科技股份有限公
    司檢驗結果，均呈嗎啡陽性反應，有該公司96年5 月17日編
    號00000000號、同年7 月25日編號00000000號、同年8 月8
    日編號00000000號濫用藥物尿液檢驗報告、委託驗尿代號與
    真實姓名對照認證單各1 紙附卷可稽。又扣案之白色粉末1
    小包，經送請法務部調查局檢驗結果，認該粉末含海洛因成
    分，淨重0.02公克，空包裝重0.23公克，此有該局96年8 月
    10日調科壹字第09623060700 號鑑定通知書1 紙存卷可參，
    是該扣案之白色粉末1 小包確係第1 級毒品海洛因無訛。參
    諸醫學臨床實驗及根據英國藥學會出版之文獻Clarke's
    Isolation and Identification of Drugs 乙書第293 頁載
    ：海洛因經注射入人體後，在體內迅速水解成6-Monoacety
    I morphine，再緩緩繼續水解成嗎啡，然後再循嗎啡之代謝
    方式排出，同書第431 頁至第432 頁並載有：嗎啡經注射入
    人體後，約50％以上於8 小時內自尿中排出，至24小時排出
    約90％，但48小時後仍有微量可檢出等語。此外，按通常健
    康成人一次注射嗎啡15公絲，而以現行採用蟻醛酸試液及鉬
    鋑銨酸試液檢檢驗其尿液時，注射後8 小時內所排尿液易於
    檢出；8 小時至24小時，視其取尿時間及尿量多寡，可能檢
    出；至24小時以後所排之尿液，用上述方法已難檢出，亦據
    行政院衛生署藥物食品檢驗局73年11月30日（73）藥檢壹字
    第030221號函釋明確。是依上開說明，佐以被告前揭濫用藥
    物尿液檢驗報告及扣案海洛因1 包、夾鏈袋1 個，足徵被告
    前開施用第1 級毒品海洛因之自白核與事實相符，堪可採為
    論罪科刑之依據。
三、按犯毒品危害防制條例第10條施用第1 、2 級毒品之罪者，
    檢察官應先聲請法院裁定將被告令送勒戒處所觀察、勒戒，
    經觀察、勒戒後，認有繼續施用毒品傾向者，應由檢察官聲
    請法院裁定令入戒治處所施以強制戒治，且經強制戒治執行
    完畢釋放後，5 年內再犯第10條之罪，檢察官應依一般刑事
    訴訟程序予以起訴論罪科刑，此觀諸毒品危害防制條例第20
    條第1 項、第2 項、第23條第2 項前段規定自明。經查，本
    件被告前於91年間因施用毒品案件，經本院以91年度毒聲字
    第2784號裁定移送觀察、勒戒後，認無繼續施用毒品之傾向
    ，於91年12月24日執行完畢釋放等情，有臺灣高等法院被告
    前案紀錄表、臺灣彰化地方法院檢察署刑案資料查註紀錄表
    各1 份附卷可參，其於前開執行完畢釋放後5 年內，復犯本
    件施用毒品罪，事證明確，自應逕行起訴。
四、次按海洛因為毒品危害防制條例第2 條第2 項第1 款所明定
    之第1 級毒品。是核被告上揭所為，均係犯同條例第10條第
    1 項之施用第1 級毒品罪。被告於此期間內持有第1 級毒品
    海洛因並進而施用，其持有之低度行為應為施用之高度行為
    所吸收，不另論罪。又被告所犯上開3 罪間，犯意各別，且
    行為時、地非屬緊密，應予分論併罰，公訴人起訴意旨認係
    屬包括一罪之集合犯，尚有誤會（理由詳如後述）。再查被
    告前於93年間因施用毒品案件，經本院以93年度訴字第1328
    號刑事判決判處有期徒刑7 月、4 月，並定其應執行刑為有
    期徒刑10月，另於94年間因施用毒品案件，經本院以94年度
    訴字第52號刑事判決判處有期徒刑1 年2 月，上開2 案經分
    別確定後接續執行，於95年6 月15日縮短刑期假釋出監，刑
    期至同年12月14日假釋期滿未經撤銷，以已執行完畢論等情
    ，有臺灣彰化地方法院檢察署刑案資料查註紀錄表及臺灣高
    等法院被告全國前案紀錄表各1 份在卷可憑，其於前開有期
    徒刑執行完畢後，5 年內故意再犯本件最重本刑為有期徒刑
    以上之3 罪，均為累犯，應依刑法第47條第1 項之規定，加
    重其刑。爰審酌被告前有施用毒品之不良素行，歷經觀察、
    勒戒程序後，仍未能徹底戒絕毒品，且屢經查獲，隨即再犯
    ，顯見意志不堅，且有失政府制定毒品危害防制條例之立法
    美意，本不宜寬貸，惟念其施用毒品乃自戕一己之身體健康
    ，尚未害及他人，且犯後始終坦承犯行等一切情狀，分別量
    處如主文所示之刑，並定其應執行刑。又扣案白色粉末1 包
    ，淨重0.02公克，屬第1 級毒品海洛因，業據本院認定如前
    ，屬違禁物，不問是否屬於犯人所有與否，爰依毒品危害防
    制條例第18條第1 項前段規定，併予宣告沒收銷燬之。再盛
    裝上述扣案白粉之空包裝袋1 個（重0.23公克），雖經法務
    部調查局就之與其所盛裝之第1 級毒品海洛因分別鑑析其重
    量，有上開法務部調查局前開鑑定通知書1 紙在卷可憑，惟
    因法務部調查局一般係以傾倒之方式，將包裝袋內之第1 級
    毒品海洛因倒出而與包裝袋分離而稱重，必要時，輔以刮杓
    刮取袋內粉末，然無論依何種方式分離，包裝袋內均有極微
    量之第1 級毒品海洛因殘留，業經法務部調查局96年1 月15
    日調科壹字第09623004470 號函釋在案，足認前揭空包裝袋
    1 個（重0.23公克）內含極微量第1 級毒品海洛因殘留而無
    法析離，亦應整體視為查獲之第1 級毒品海洛因，併依毒品
    危害防制條例第18條第1 項前段之規定，宣告沒收銷燬之。
    另扣案之夾鏈袋1 個，係被告所有供其於96年7 月13日施用
    第1 級毒品海洛因所用之物，業據被告於本院審理時供承在
    卷（詳見本院96年9 月20日審判筆錄），爰依刑法第38條第
    1 項第2 款之規定，併予宣告沒收。
五、公訴意旨另略以：被告基於施用第1 級毒品海洛因包括一罪
    犯意，自96年5 月1 日凌晨12時許起，至同年7 月19日晚上
    8 時止（不含96年5 月2 日下午8 時許、同年7 月13日下午
    8 時許及同年7 月19日下午8 時許施用之3 次），在其上址
    住處房間內，以每1 至2 日施用1 次之頻率，接連施用第1
    級毒品海洛因多次，因認被告此部分之行為亦涉有毒品危害
    防制條例第10條第1 項之施用第1 級毒品罪嫌等語。惟按犯
    罪事實應依證據認定之，無證據不得認定犯罪事實，刑事訴
    訟法第154 條第2 項定有明文；復按被告之自白，不得作為
    有罪判決之唯一證據，仍應調查其他必要之證據，以察其是
    否與事實相符，刑事訴訟法第156 條第2 項亦定有明文。公
    訴人認被告涉有此部分之犯行，無非係以被告之惟一自白為
    其論據。然查海洛因屬中樞神經抑制劑，使用者固會對其產
    生生理及心理之依賴性，惟施用者是否因而對上開毒品習慣
    成癮，仍應視施用者之施用劑量、施用頻率及個人耐藥性等
    因素而定。然本件被告是否業已施用毒品成癮或有施用毒品
    之習慣，卷內並無相關資料足以佐證，是尚難認被告自白另
    有自96年5 月1 日上午12時許起，至96年7 月19日下午8 時
    許止，施用第1 級毒品海洛因之犯行，與本院判決有罪之上
    開96年5 月2日 下午8 時許、同年7 月13日下午8 時許及同
    年7 月19日下午8 時許施用第1 級毒品海洛因3 次之犯行間
    ，有何包括一罪之集合犯關係；此外，本案為警查獲時，亦
    查無其他之積極證據足以佐證被告此部分之自白與事實相符
    ，從而依前開刑事訴訟法所定之證據法則，是尚難逕單以被
    告之唯一自白，即認定被告確有上揭多次施用第1 級毒品海
    洛因之犯行。惟公訴人既認該部分與前開已起訴之施用海洛
    因3 次之犯行間，各具有包括一罪之集合犯關係，爰均不另
    為無罪之諭知，附此敘明。
據上論斷，應依刑事訴訟法第273 條之1 第1 項、第299 條第1
項前段，毒品危害防制條例第10條第1 項、第18條第1 項前段，
刑法第11條、第47條第1 項、第51條第5 款、第38條第1 項第2
款，判決如主文。
本案經檢察官黃淑媛到庭執行職務。
中　　華　　民　　國　　96　　年　　10　　月　　1 　　日
                  刑事第一庭    法  官  胡宜如
以上正本證明與原本無異。
如不服本判決，應於判決送達後10日內，向本院提出上訴書狀，
上訴書狀應「敘述具體上訴理由」，並按他造當事人之人數附繕
本。「切勿逕送上級法院」。
中　　華　　民　　國　　96　　年　　10　　月　　1 　　日
                                書記官  蕭秀吉
附錄本案論罪科刑法條：
毒品危害防制條例第10條
施用第一級毒品者，處 6 月以上 5 年以下有期徒刑。
施用第二級毒品者，處 3 年以下有期徒刑。
